【裁判字號】    98,交易,36
【裁判日期】    980629
【裁判案由】    過失傷害等
【裁判全文】
臺灣雲林地方法院刑事判決              98年度交易字第36號
公  訴  人  臺灣雲林地方法院檢察署檢察官
被      告  庚○○
被      告  丙○○
上列被告因過失傷害等案件，經檢察官提起公訴（98年度偵字第
515 號），本院判決如下：
    主  文
被告庚○○因過失傷害人，處有期徒刑月，如易科罰金，以新
台幣壹仟元折算壹日。
被告丙○○共同傷害人之身體，處有期徒刑月，如易科罰金，
以新台幣壹仟元折算壹日。
    事實及理由
壹、犯罪事實：
一、被告庚○○於民國97年8 月8 日下午5 時40分許，駕駛車牌
    號碼GW-9136 號自小客車，沿雲林縣麥寮鄉○○村○○路由
    西往東方向行駛，於行經該路100 巷2 號前與產業道路設有
    表示「警告」之閃光黃燈交岔路口時，本應注意車前狀況，
    減速接近，注意安全，小心通過，而依當時天候晴、暮光、
    柏油道路乾燥無缺陷、無障礙物、視距良好，並無不能注意
    之情事，竟疏未注意車前狀況、減速慢行，而貿然駛入上開
    交岔路口，適有乙○○騎乘車牌號碼KL5-137 號重型機車，
    沿上開產業道路由北往南方向行駛，於行經產業道路與工業
    路設有表示「停車再開」之閃光紅燈交岔路口時，亦疏未注
    意減速接近，先停止於交岔路口前，讓幹道車優先通行，而
    直接進入該路口，庚○○所駕駛之上開自小客車因而與乙○○所騎乘之前揭機車發生碰撞，致乙○○倒地，受有頭部外
    傷併顱內出血、顱骨骨折及腦挫傷等傷害。庚○○則於警方
    據報趕至現場時，向員警主動表示其為肇事車輛之駕駛者而
    自首接受裁判。
二、丙○○為乙○○之女婿，於97年8 月8 日下午5 時45分許，
    與其妻接獲通知趕至上開車禍現場時，發覺乙○○倒臥在地
    ，即以台語向庚○○質問：「你車子是怎麼開的？」，庚○○即以台語回稱：「我就是這樣開的，不然要怎樣開？」，
    丙○○因見乙○○不醒人事傷勢嚴重，肇事之庚○○卻仍手
    持飲料在旁飲用，態度傲慢，且對受傷之乙○○漠不關心，
    即與二名姓名年籍不詳之成年男子共同基於傷害人身體之犯
    意聯絡，先由丙○○以手推庚○○之胸口，並徒手毆打其頭
    部，將庚○○推倒在地後，即與其餘二名男子以腳踹庚○○
    之身體，並以玻璃空瓶毆打庚○○，嗣丙○○因見庚○○手
    部遭玻璃瓶刺傷流血，即阻止該二名男子再行毆打。然庚○○仍因而受有右手切割傷併中指伸肌斷裂及第四掌骨骨折併
    伸肌斷裂之傷害。
貳、認定犯罪事實所憑證據及理由：
一、證據能力部分：
  (一)按被告以外之人於審判外之言詞或書面陳述，除法律有規定
    者外，不得作為證據。刑事訴訟法第159 條第1 項定有明文
    。惟被告以外之人於審判外之陳述，雖不符前4 條之規定，
    而經當事人於審判程序同意作為證據，法院審酌該言詞陳述
    或書面陳述作成時之情況，認為適當者，亦得為證據。刑事
    訴訟法第159 條之5 亦有明文。再者，當事人、代理人、辯
    護人或輔佐人聲請調查之證據，法院認為不必要者，得以裁
    定駁回之。刑事訴訟法第163 條之2 第1 項規定甚明，足供
    法院調查證據、進行訴訟程序之依據。
  (二)被告丙○○不同意庚○○97年10月21日、97年11月2 日之警
    詢筆錄及98年2 月13日偵訊筆錄之證據能力。經查：庚○○
    上開警詢筆錄對於被告丙○○而言，均屬被告以外之人於審
    判外之陳述，且無證據釋明其可信性及必要性，依上開刑事
    訴訟法第159 條第1 項之規定，不得作為證據。至於庚○○
    以證人身分於98年2 月13日於檢察官面前所製作之偵訊筆錄
    ，已依法具結，擔保其製作當時外部、客觀之可信性，故有
    證據能力。
  (三)其餘本案判決所引用之供述書面證據，被告庚○○及被告丙○○同意列為證據調查，本院審酌該書面作成時之情況，認
    為適當，依刑事訴訟法第159 條之5 第1 項之規定，均具證
    據能力。
二、證明力部分：
  (一)犯罪事實一部分：
  上開犯罪事實，業經被告庚○○於本院審理時均坦白承認，
    並有道路交通事故現場圖、道路交通事故調查報告表(一)及(二)
    、行政院國軍退除役官兵導委員會台中榮民總醫院97年10月
    1 日診斷證明書、財團法人長庚紀念醫院98年1 月21日診斷
    證明書、現場照片13幀在卷可資佐證（見警卷第1 至3 頁、
    第10頁、第17至24頁、偵查卷第10頁）。足認被告庚○○之
    自白核與前揭證據資料相符，應可採信。
  告訴代理人甲○○雖於本院審理時陳稱告訴人乙○○係受重
    傷害云云，然檢察官以告訴人乙○○因本案所受之傷害為頭
    部外傷併顱內出血、顱骨骨折，而認定被告庚○○僅涉犯過
    失傷害罪嫌。復經本院函詢長庚醫療財團法人林口長庚紀念
    醫院告訴人乙○○所受之傷勢，該院回復意旨略以：據病歷
    所載，林君最後乙次至本院回診係98年4 月15日，並經診斷
    為外傷性頭部顱內出血合併硬腦膜下出血術後；當時其意識
    清楚，但仍遺有步行困難症狀，就醫學而言，病患之下肢機
    能未來仍有機會復原；另病患目前雖仍有輕微水腦，但並未
    存有無法治療或難以治療之重傷害，有該院98年4 月23日長
    庚院法字第0332號函附卷可明（見本院卷第71頁），足見告
    訴人乙○○之意識能力及四肢活動能力，未達嚴重減損之程
    度，與刑法第10條第4 項第所指之重傷害要件未合，尚難認
    告訴人乙○○已達刑法所指重傷害之程度，告訴代理人甲○○上開所指，實有誤會，難以採信。
  按汽車行駛時，駕駛人應注意車前狀況，並隨時採取必要之
    安全措施。汽車行駛至交岔路口，其行進、轉彎，應遵守燈
    光號誌。道路交通安全規則第94條第3 項、第102 條第1 項
    第1 款定有明文。又閃光黃燈表示「警告」，車輛應減速接
    近，注意安全，小心通過。閃光紅燈表示「停車再開」，車
    輛應減速接近，先停止於交岔路口前，讓幹道車優先通行後
    認為安全時，方得續行。道路交通標誌標線號誌設置規則第
    21 1條第1 項亦有明文。被告庚○○領有駕駛執照，對於上
    開規則自有所了解，又本案車禍現場被告庚○○所行駛之車
    道設有閃光黃燈之號誌，告訴人乙○○所行駛之車道則設有
    閃光紅燈，有道路交通事故現場圖及現場照片在卷可稽（見
    警卷第1 、17、20頁），被告庚○○行經此交岔路口，本應
    更加小心謹慎，注意當時車前狀況，並減速慢行，作好隨時
    停車之準備，但仍以時速60公里之速度進入路口，導致被告
    庚○○於發覺告訴人乙○○亦騎乘機車至該路口時已煞避不
    及，而依肇事當時情況為天氣晴、暮光、柏油路面乾燥無缺
    陷、無障礙物等情，有道路交通事故調查報告表(一)可憑（見
    警卷第2 頁），客觀上並無不能注意之事，被告庚○○疏未
    注意及此，顯有過失，並致告訴人乙○○受有上開傷害，被
    告庚○○前開過失行為與告訴人乙○○受傷之結果間有相當
    因果關係。又告訴人乙○○行經設有閃光紅燈之交岔路口，
    亦疏未注意減速接近，先停止於交岔路口前，讓幹道車優先
    通行，就車禍之發生雖屬與有過失，然亦不能解免被告庚○○之過失責任。
  綜上所述，就上開犯罪事實一部分，事證明確，被告庚○○
    過失傷害犯行堪以認定，應予依法論科。
  (二)犯罪事實二部分：
  被告丙○○固坦承於97年8 月8 日下午5 時45分許，在上開
    車禍現場，有以台語向庚○○質問：「你車子是怎麼開的？
    」，並以手推庚○○之事實，然矢口否認有何傷害之犯行，
    辯稱：因庚○○態度惡劣及相當傲慢，伊乃以手推庚○○，
    因此時救護車到達現場，即趕往救助岳父乙○○，並未毆打
    庚○○，且現場圍觀人數眾多，伊僅關心乙○○之傷勢，不
    清楚庚○○如何遭人毆傷，亦未拉住毆打庚○○的人；庚○○是為逼迫乙○○與其和解，始誣指伊傷害云云。經查：
  1.證人庚○○於本院審理時具結證稱：丙○○在現場問我說你
    是怎麼開車的，我說我開內線要回家，丙○○就用手推我胸
    口，打我頭部，把我拉扯在地，然後有1 個約20出頭的男子
    騎機車過來，以及現場另1 個男子約30幾歲，丙○○看到他
    們過來，就喊打，3 個人一起打我，用腳踹我的身體，再用
    空的玻璃瓶打我，我用手護著頭部，所以不清楚酒瓶打我哪
    裡，他們打我時，丙○○說我回話「三小」（台語），意思
    說我答話口氣不好；他們之所以打我是因為我車禍發生後回
    話口氣不好，後來因為手整個流血，丙○○有把那兩個人擋
    下來，我就趁機逃走，他們沒有追我；警察到場後，其他兩
    個人就騎機車離開，警察問我是何人打你，丙○○說你要指
    認好，叫我不要隨便亂認，在丙○○離開2 、3 步之後，我
    才跟許警員說是丙○○打我的，當時我不知道丙○○與被害
    人是何關係等語（見本院卷第41至45頁、第60頁背面）。上
    開證詞，與其於偵查中所證述：是在事故發生後約5 分鐘警
    察還沒到之前，有兩個人共騎1 台機車過來，丙○○就先用
    手推我的胸口很大力，我往後退，口中講那什麼話，就喊打
    ；傷是玻璃刺傷的；警察到時那兩個人就跑了，我只有指認
    出當場還在場的丙○○等語（見偵卷第8 頁）大致相符，並
    有財團法人彰化基督教醫院診斷證明書1 紙在卷可稽（見偵
    卷第13頁），而依該診斷證明書所記載庚○○之傷勢為右手
    切割傷併中指伸肌斷裂及第四掌骨骨折併伸肌斷裂，於97
    年8 月9 日施行清創、肌腱縫合、傷口縫合、石膏固定手術
    治療乙節，庚○○之傷勢確實係遭利器穿刺而形成，此亦合
    於庚○○所證被告丙○○等人以空玻璃瓶毆打因而手部流血
    之情。
  2.證人即到場處理之警員丁○○到庭證稱：我到現場時，橋頭
    派出所的警員蔡豐舟比我早到，他說車禍的人已經被救護車
    載走，另一個人被打跑到修車廠躲起來，我請他叫撞人的人
    過來；他過來後，手握著，我問他手怎麼了，他說兩個年輕
    人騎機車過來，沒有說什麼就打人，我問人呢，他說跑了，
    我問說是否有在現場，他比丙○○說丙○○打他，丙○○就
    說你看好，何人打你你要看清楚我是否有打你，庚○○就沒
    有說話；庚○○除了手有流血，頭也腫一塊；約有二十幾個
    人圍在路口，我在現場不知道丙○○是被害人家屬，他在現
    場也沒說，到派出所時，我同事才說他是被害人的家屬等語
    （見本院卷第47、48頁），證人丁○○所證述庚○○手流血
    、頭部腫起來，並於現場指認丙○○為動手毆打之人等情，
    與庚○○前揭證詞相吻合。庚○○於警員至現場處理，尚不
    知丙○○為乙○○家屬之情形下，即於圍觀之二十餘人中指
    認被告丙○○為動手毆打之人，並非於事後和解無望時，始
    指訴被告丙○○，是庚○○於現場應無為逼使乙○○與其和
    解，而誣指被告丙○○之動機。
  3.庚○○於車禍被害人家屬質問其如何開車時，回以：「我就
    是這樣開的，不然要怎樣開」等語，業據證人己○○到庭證
    述在卷（見本院卷第50頁），庚○○就此雖證述係向被告丙○○答稱是開內線要回家云云，然庚○○既係因說話態度不
    佳，而遭被告丙○○等人圍毆，則以庚○○僅答稱開內線要
    回家云云，尚不足以引發被告丙○○動手毆打之動機。證人
    己○○之前揭證詞較合於常情，證人庚○○此部分之證述尚
    不可採。準此，以被告丙○○與其妻趕赴現場時，乙○○已
    倒臥在地，不醒人事，肇事者庚○○卻仍在旁喝飲料，全然
    事不關己，又以惡劣之口吻回答丙○○之質問，是被告丙○○與現場圍觀之人於一時氣憤難平之下，動手毆打庚○○，
    亦合於人之常情。況證人己○○亦於本院證稱：後來丙○○
    有把打庚○○的人阻擋下來，之前丙○○就開始拉，（為何
    沒有拉住還繼續打？）一個人怎麼有辦法拉住那麼多人？（
    後來如何止住，既然他沒有辦法拉住那麼多人？）因為打傷
    他的手，他的手噴血等語（見本院卷第52頁、第55頁背面）
    ，此部分之證詞雖與被告丙○○之供述相左，卻與庚○○之
    證述相符，而證人己○○為被告丙○○聲請傳訊之證人，其
    所為之證詞均有利於被告丙○○（詳後述），當無於此部分
    為誣陷丙○○而故為虛偽證述之必要。而被告丙○○之所以
    否認有阻止他人毆打庚○○，當係為營造其於現場僅忙於救
    助乙○○，對於在場發生之狀況一概不知之情，而偽稱並未
    阻擋他人毆打庚○○。基此，被告丙○○應係見庚○○手部
    流血，惟恐事態擴大，自己反遭庚○○追訴，而阻止其他二
    人再行毆打。否則如被告丙○○所辯只關心乙○○傷勢，無
    暇顧及現場其餘狀況等情屬實，則以現場乙○○傷勢之嚴重
    ，庚○○態度之惡劣，身為乙○○女婿之丙○○，尚且以手
    推庚○○，足證心中之憤忿不平，再見到庚○○遭路人毆打
    ，既然於己無關，豈有主動救助庚○○之理？足見被告丙○○上開所辯，與事實不符，難以採信。
  4.證人己○○雖另到庭證稱：我在車禍現場看到有3 、4 個人
    打庚○○，我沒有看到丙○○打庚○○，也沒有看到丙○○
    推他，丙○○在現場幫忙抬傷患，照顧傷患，他沒有跟庚○○講話云云（見本院卷第50頁背面至第51頁背面）。證人戊○到庭證稱：庚○○在車禍現場被打時，我和丙○○都在被
    害人身邊，沒有過去云云（見本院卷第59頁）。證人均試圖
    附和被告丙○○之辯解，證明當時被告丙○○並未毆打庚○○。惟經本院將證人隔離訊問後，渠等之證詞與被告之供述
    有以下互相矛盾及不合常理之處：
  (1)就何人先至車禍現場，於車禍現場所站立之位置部分，證人
    己○○係證稱：我下班時經過車禍現場，聽到車禍聲音停下
    來，看到很像是我認識的人，就打電話通知他家人，戊○比
    我晚到，我是最早到的；在現場我一直站在傷患旁邊，戊○
    在旁圍觀（見本院卷第49頁背面、第51頁背面）；證人戊○
    卻答稱：我從南邊的路過來，聽到碰一聲，走過來看到認識
    的人，就打電話通知被撞的人的太太，那時候現場完全都沒
    有人來，己○○是後來才到；庚○○被打時，我、丙○○都
    圍在傷患旁邊，己○○站在那裡我不知道（見本院卷第57頁
    、第58頁）。倘若二位證人均目睹車禍發生，並下車查看通
    知家屬到場，則對彼此於車禍發生之時在場應存有印象，不
    會到庭作證時均互指對方較晚到場；再者，二位證人如自始
    至終均站在傷患旁邊，應知悉彼此即位於乙○○身旁，是渠
    等證詞之可信性，令人懷疑。
  (2)證人己○○另證稱：我聽到他們發生爭執時，傷者躺在兩輛
    車子中間，丙○○站在傷者旁邊，丙○○太太蹲在地上，照
    顧傷者，庚○○蹲在車子旁邊，我站在丙○○太太旁邊；我
    沒有看到有人推庚○○，我那時候幫忙照顧傷者；警察到場
    有問庚○○是何人打他的，當時他沒有直接回答，但好像有
    人說你要想清楚才說，不要亂指認，當時現場很亂，不記得
    何人講的，但不是丙○○說的，當時我站在他旁邊云云（見
    本院卷第50頁及其背面、第52頁、第54頁背面），然被告丙○○曾以手推庚○○之胸部，並於警察到場時，叫庚○○不
    要隨便指認乙節，業據被告丙○○自承在卷（見本院卷第19
    頁背面、第86頁），己○○於上開事件發生時，均位於被告
    丙○○之身旁，實無不知情之可能。況證人己○○對於被告
    丙○○曾阻擋他人再行毆打庚○○此有利於被告丙○○之事
    實知之甚詳，對於上開不利於丙○○之問題卻一概諉稱不知
    情，足見證人己○○上開證述，應係事後維護被告丙○○所
    為之虛偽證詞，不足採信。
  (3)證人戊○雖稱自始至終均站在乙○○身旁，因鬥毆之處與乙○○相距甚遠，故不知庚○○被打之情形，然依現場圖及現
    場照片所示（見警卷第1 、17、18頁），乙○○所騎乘之機
    車傾倒於外側車道，庚○○之自小客車煞停於對向內側車道
    ，馬路中央則存留有血跡，而以戊○當庭於現場照片所指證
    之現場位置，乙○○係倒臥於外側車道，其與丙○○均圍繞
    於乙○○身旁，庚○○遭毆打地點係位於路旁，與乙○○及
    庚○○之自小客車尚有一段距離（見警卷第20頁編號8 之現
    場照片），惟證人庚○○、己○○均同稱乙○○倒臥於二肇
    事車輛中間，庚○○於其所有之自小客車旁遭毆打（見警卷
    第18頁編號3 、第22頁編號12之現場照片），且依現場圖及
    編號2 之現場照片所示（見警卷第1 、17頁），乙○○所遺
    留之血跡係位於馬路中央，此與庚○○及己○○指證之情節
    相吻合，卻與戊○所指證之地點均相去甚遠，足見庚○○及
    己○○指證之地點較符合於現場跡證，庚○○遭圍毆之地點
    即位於乙○○倒臥之旁。而現場所發生之鬥毆並非極輕微之
    口角爭執，庚○○除遭拳打腳踢之外，尚且被玻璃瓶割傷手
    部，戊○稱因距離鬥毆地點甚遠而不知發生經過，非但與事
    實不符，亦與常情有違。再者，戊○如站立於丙○○之旁，
    則丙○○動手推庚○○，其後又阻止他人毆打庚○○，戊○
    亦無不知之理。是證人戊○應係附和被告丙○○於本院辯稱
    當時僅照顧傷患，無暇顧及他人所為之虛偽證詞，亦無足取
    。
  5.至於被告丙○○另請求傳訊證人林文新，待證事實係為證明
    庚○○對被告丙○○提出傷害告訴之目的，乃為逼迫乙○○
    與其和解。然庚○○於案發現場尚不知丙○○為乙○○之家
    屬時，即已向警員指證丙○○為加害人，則其縱使於和解不
    成立後為逼迫乙○○與其和解，此仍僅為提出告訴之動機，
    尚不足以證明丙○○未傷害庚○○。是此部分並無再予調查
    之必要，附此敘明。
  綜上所述，被告丙○○傷害之犯行，事證已甚明確，被告丙○○所辯，不可採信，應予依法論科。
、論罪科刑之理由：
一、被告庚○○部分：
  (一)被告庚○○所為，係犯刑法第284 條第1 項前段過失傷害罪
    。
  (二)被告庚○○肇事後，留在事故現場，向據報到場處理且尚不
    知肇事者姓名之警員坦承肇事，並自願接受裁判乙節，有雲
    林縣警察局交通隊台西小隊道路交通事故肇事人自首情形紀
    錄表1 紙在卷可稽（見警卷第26頁），業已符合刑法自首之
    要件，爰依刑法第62條前段規定，減輕其刑。
  (三)審酌被告庚○○駕車本應謹慎小心維護自身及參與道路交通
    者之安全，竟未遵守交通安全規則而肇事，告訴人乙○○行
    駛於支線道未讓幹線道車先行，就本件車禍之發生亦具有重
    大過失；又告訴人乙○○受有頭部外傷併顱內出血、顱骨骨
    折及腦挫傷等傷害，雖下肢機能未來仍有機會復原，然目前
    尚遺有步行困難症狀，所受痛苦折磨甚鉅；而被告庚○○未
    能與告訴人達成和解，賠償其損害，犯後雖於本院審理中坦
    承犯行，於車禍現場卻不思向告訴人家屬道歉，反與被告丙○○發生口角等一切情狀，量處如主文所示之刑，並諭知易
    科罰金之折算標準。至於告訴代理人請求就被告庚○○所科
    之刑不得易科罰金云云，然此為檢察官於執行程序中，審酌
    受刑人是否具有刑法第41條第1 項但書所定「確因不執行所
    宣告之刑，難收矯正之效，或難以維持法秩序」等事由，而
    為准許或駁回受刑人易科罰金之聲請，並非法院於審判程序
    所得審酌，是告訴代理人前揭聲請已於法有違，併此敘明。
二、被告丙○○部分：
  (一)被告丙○○所為，係犯刑法第277 條第1 項傷害罪。
  (二)被告丙○○與另2 名不詳姓名年籍之成年男子間，具有犯意
    聯絡及行為分擔，應論以共同正犯。
  (三)審酌被告丙○○並無前科，此有台灣高等法院被告前案紀錄
    表在卷可按（見本院卷第4 頁），素行良好，僅於案發現場
    因見其岳父乙○○倒臥在地、傷勢嚴重，肇事之庚○○卻仍
    在旁喝飲料，毫無歉意，又與其發生口角，於一時氣憤難平
    之下，出手傷害庚○○，嗣後見庚○○受傷流血，即阻止他
    人再行毆打，其動機雖能理解，然不思訴諸法律途徑解決，
    反夥同他人以暴力相向，此行為實不可取；又庚○○之右手
    遭玻璃瓶割傷，受有右手切割傷併中指伸肌斷裂及第四掌骨
    骨折併伸肌斷裂之傷害，傷勢亦非輕微，被告丙○○未能與
    庚○○達成和解，彌補其所受之損害，且始終否認犯行，態
    度不佳等一切情狀，量處如主文所示之刑，並諭知易科罰金
    之折算標準。
肆、沒收部分：
    被告丙○○與他人共同持以毆傷庚○○之玻璃瓶，未經扣案
    ，顯已滅失，且並無證據證明為被告丙○○或其他共犯所有
    ，為免日後執行之困難，爰不宣告沒收，附此敘明。
伍、應適用之法律：
    依刑事訴訟法第299 條第1 項前段，刑法第28條、第284 條
    第1 項前段、第277 條第1 項、第62條前段、第41條第1 項
    前段，刑法施行法第1 條之1 ，判決如主文。
本案經檢察官陳文哲到庭執行職務。
中    華    民    國    98    年    6     月    29    日
                    交通法庭    法  官  吳錦佳
以上正本證明與原本無異。
如不服本判決，應於判決送達後10日內，向本院提出上訴狀。
                                書記官  謝璧卉
中    華    民    國    98    年    6     月    29    日
附錄本案論罪科刑條文：
刑法第277條
傷害人之身體或健康者，處3 年以下有期徒刑、拘役或1 千元以
下罰金。
犯前項之罪因而致人於死者，處無期徒刑或7 年以上有期徒刑；
致重傷者，處3 年以上10年以下有期徒刑。
刑法第284條
因過失傷害人者，處6 月以下有期徒刑、拘役或5 百元以下罰金
，致重傷者，處1 年以下有期徒刑、拘役或5 百元以下罰金。
從事業務之人，因業務上之過失傷害人者，處1 年以下有期徒刑
、拘役或1 千元以下罰金，致重傷者，處 3 年以下有期徒刑、
 拘役或2 千元以下罰金。


司法院資訊處製作；財團法人民間司法改革基金會備份。
